【裁判字號】    95,上易,36
【裁判日期】    950227
【裁判案由】    竊盜
【裁判全文】
臺灣高等法院臺南分院刑事判決          95年度上易字第36號
上  訴  人
即  被  告  丁○○
選任辯護人  李慧千  律師
上列上訴人因竊盜案件，不服臺灣臺南地方法院94年度易字第68
8號，中華民國94年12月6日第一審判決（起訴案號：臺灣臺南地
方法院檢察署94年度偵字第6048號、第6049號），提起上訴，本
院判決如下：
    主  文
原判決撤銷。
丁○○連續攜帶兇器踰越牆垣、毀壞安全設備於夜間侵入住宅竊
盜，處有期徒刑壹年貳月。
    事  實
一、丁○○自民國（下同）94年2月3日起至94年3月20日止，或
    單獨或夥同另一不詳姓名之成年男子，基於單獨或共同意圖
    為自己不法之所有之概括犯意 ，為下列犯罪行為：
    （一）94年2月3日上午8時30分許，在彰化縣福興鄉頂粘村東
          勢巷4之5號住處，趁四下無人之際，夥同某姓名年籍
          不詳之成年男子共同自乙○○家中後方，竊取乙○○
          所有價值約新臺幣（下同）六千元之馬達一個，得手
          後搬運至路旁機車停車處，正欲將馬達搬上機車之際
          ，即為經人通知趕回住處之乙○○當場發現，丁○○
          遂與該名男子將馬達丟棄在馬路旁而騎車逃逸。
    （二）於94年2月9日農曆大年初1凌晨零時32分許，利用尤
          建達與教會友人前往花蓮旅遊之際，在彰化縣福興鄉
          ○○村○○路○段1巷53號，翻越該工廠圍牆後，再打
          破水塔旁屋簷下方窗戶玻璃及通氣孔欄杆，自2樓窗
          戶踰越該項安全設備，無故侵入甲○○住處，在一樓
          辦公室前，見辦公室門有上鎖，即拿取甲○○所有原
          即置於該住處客觀上具有殺傷力之剪刀及鐵鎚，破壞
          辦公室氣窗上之鐵欄杆後，再踰越該項安全設備進入
          辦公室內，竊取甲○○所有之紀念塑膠幣、信用卡、
          提款卡、空白支票及手提電腦一部，隨後再以同一手
          法破壤甲○○臥室氣窗進入臥室內，接續竊取平版電
          腦一部得手後，旋即逃逸（以上物品價值約十萬元）
          。嗣於94年2月9日上午某時許，適甲○○父親巡視時
          ，始發覺上情，因而報警處理。
    （三）於94年3月20日15時許，無故侵入彰化縣福興鄉○○
          村○○街76號丙○○住處（侵入住宅部分未據告訴）
          ，以丙○○家中鉛筆勾取客廳桌上神明箱內之金項鍊
          1條，適逢丙○○返家發覺報警查獲而未得手。
二、案經彰化縣警察局鹿港分局報請臺灣彰化地方法院檢察署檢
    察官呈請臺灣高等法院檢察署檢察長令轉臺灣臺南地方法院
    檢察署檢察官偵查後提起公訴。
    理  由
一、訊據上訴人即被告丁○○對於94年3月20日15時許，在彰化
    縣福興鄉○○村○○街76號丙○○住處竊取客廳桌上神明箱
    內之金項鍊1條未遂部分，迭據其在警訊、偵查、原審及本
    院審理時坦白承認（詳偵二卷第12頁、偵四卷94年5月24日
    筆錄、原審卷第19頁、第51頁、本院95年1月26日筆錄），
    核與丙○○之指訴情節相符（詳偵查卷二第26頁，偵查卷四
    第9至10頁），復有現場蒐證照片4張在卷可稽（附於偵查卷
    二第19至第20頁），被告自白與事實相符，此部分犯行，應
    可認定。
二、至94年2月3日上午8時30分許，在彰化縣福興鄉頂粘村東勢
    巷4之5號住處及於94年2月9日在彰化縣福興鄉○○村○○路
    ○段1巷53號，竊取乙○○、甲○○財物部分，則予否認，辯
    稱：伊並未竊取乙○○家之搬馬達，亦未於94年2月9日侵入
    甲○○工廠行竊等語。惟查：
    （一）竊取乙○○馬達部分：
          (I)被告丁○○確於上開時地夥同某姓名年籍不詳之
              成年男子共同自乙○○家中竊取馬達一個，得手
              後搬運至路旁，經乙○○及時發現，始將馬達丟
              棄在馬路旁逃逸等情，業據乙○○於警訊時供稱
              ：「馬達是放在我住宅北邊，竊嫌2人共同搬運
              至我住宅旁，被我當場遇到，可能竊嫌不認識我
              ，騙我是主人叫他們搬運去修理，我就說我就是
              住宅的主人，2人嚇一跳後就放下馬達逃走」、
              「其中一人即被告丁○○沒錯」（詳偵一卷第22
              頁、第23頁），於原審亦證稱：「我當場看到被
              告與另一個人要將我的馬達搬到一台機車上」、
              「被告向我朋友戊○○說，馬達是我要求被告搬
              去修理，戊○○才趕快通知我，我趕回家裡，正
              好親眼看到丁○○與另一個我不認識的人正要將
              我的馬達從我家後方搬到馬路旁的一台機車上，
              大概搬離有15公尺遠，我出聲叫喊，他們2人便
              立刻將馬達丟棄在路旁，隨即逃逸」等語（詳原
              審卷第53至56頁），並有現場蒐證照片2張附卷
              可稽（附於偵查卷一第27頁），至被告請求傳訊
              證人乙○○、粘朝欽，惟據被告稱乙○○已死亡
              無從傳訊，又被告已供承確與「王順田」同往黃
              國賢住處附近，足證乙○○於原審所稱：「被告
              向我朋友戊○○ (應為粘朝欽)說，馬達是我要
              求被告搬去修理，戊○○才趕快通知我，我趕回
              家裡」，亦屬有據，乙○○既當場目睹被告行竊
              ，此部分事證已臻明，至究屬何人通知其回家，
              與案情並無重要關係，粘朝欽部分，本院認無再
              行傳訊之必要，並予敘明。
          (II)被告於偵查時辯稱：係伊獨自一人騎乘機車前往
              乙○○住處，嗣又改稱：與另一名姓名年籍不詳
              綽號「阿田」之成年男子在乙○○住處觀望，惟
              否認有竊取馬達犯行（詳偵查卷一第15頁），再
              改稱：係其朋友「王順田」搬運馬達，其僅在單
              純站在現場而已（詳偵查卷二第12頁）；復改稱
              根本沒有摸到馬達2人就走出來了云云（詳偵查
              卷三第30頁），其辯解前後矛盾。且證人王順田
              於偵查中具結後證稱：「94年2月3日我在戒毒，
              不是我與丁○○到乙○○住處行竊」等語（詳偵
              查卷三第33頁），而證人王順田確實於94年1月5
              日起至同年2月17日止，在臺灣彰化看守所附設
              勒戒所執行觀察、勒戒處分，有法務部全國檢察
              官線上查詢刑案人犯在監所最新資料報表一份可
              查（附於偵查卷三第24頁），顯見被告之上開辯
              解，與事實不符，殊不足取。
          (III)綜上所述，足可認定證人乙○○確實親眼目睹被
              告丁○○及另一名男子將馬達搬離證人乙○○家
              中，並已至馬路旁機車處可隨時離去，幸證人黃
              國賢已趕回家中，始將馬達棄置路旁，從而被告
              上開辯解，應係卸責之詞，不足採信，此部分之
              犯行，亦可認定。
    （二）竊取甲○○工廠兼住宅部分：
          (I)被告雖否認於上開時、地侵入甲○○工廠兼住宅
              內行竊，惟據證人即被害人甲○○於警訊時明確
              供稱：「監視錄影帶所錄到的人是丁○○沒有錯
              」、「丁○○是我隔壁的表親，跟他認識20多年
              ，當兵退伍後有到我工廠打工，我工廠內部狀況
              很熟悉……工廠所錄到之監視系統影片內竊嫌我
              一眼看到走路樣式、身高、體型，就是丁○○，
              確認是他沒錯」、檢察官偵訊時亦稱：「因為被
              告從小我就認識，而且常來我工廠打工及找工廠
              的工人，有時我也會請他吃飯，所以從監視器上
              一眼即可認出被告是行竊之人」 (詳偵一卷第18
              頁、第37頁)，於原審審理時亦證稱：「我從小
              就認識丁○○，兩家只有距離10幾公尺遠，粘程
              凱曾經陸陸續續受僱於我，有工作我就會叫粘程
              凱來做，我甚至想要出錢叫丁○○去學當貨車駕
              駛。我是信仰耶穌基督聖徒教會，因為我很虔誠
              ，本來先前都有在家中過農曆年，但是94年2月8
              日除夕當天，我決定告訴家人說無法回家圍爐，
              便與教友一起去花蓮旅遊。大年初一時我父親發
              現工廠遭竊，便通知我，我查看監視器後，發現
              歹徒應該是從圍牆爬上2樓，先從外面破壞氣窗
              ，再進入工廠破壞辦公室行竊，在氣窗下有找到
              我的剪刀及鐵鎚等工具，但這些東西本來不是放
              在那裡，歹徒總共在裡面待了約3個多小時，因
              為我與丁○○很熟，我查看監視畫面的人像，一
              看就知道是丁○○。這件事造成我很大壓力，由
              於我信仰的關係，要求我們要寬恕犯罪的人，因
              為人難免都會犯罪，但是警察說還是要維護正義
              才去報案。我用我信仰的宗教擔保我確實說的是
              實話，現在我還是會原諒丁○○」等語（詳原審
              卷第56至61頁）。
          (II)除甲○○上開證述外 ，復有被竊工廠監視器拍
              攝光碟一片及翻拍影像照片8張（附於偵查卷一
              第28至29頁，偵查卷二第17至20頁）、住處兼為
              工廠之外觀照片4張（附於偵查卷三第45頁至46
              頁）及其所繪製之現場簡圖一份附卷可稽（附於
              偵查卷一第39頁）。其中監視器拍攝光碟1片經
              原審勘驗結果，監視器畫面開始於94年2月9日凌
              晨零時38分5秒，至39分10秒時，有1人影出現，
              人影無法看清當時所穿著之衣服及面孔，僅能判
              定為身高略高，身材中等，無蓄髮未帶眼鏡之年
              輕男子。畫面中男子消失在畫面左下角，直到44
              分30秒後，始又出現在畫面左下方，畫面中男子
              似乎以手電筒照射，並在翻找物品，至45分時，
              畫面中男子背面向著監視器，手持手電筒，走到
              機車處，【該男子行走之姿勢微微外八，右膝蓋
              往外之方式與一般行走之方式略顯不自然】，該
              男子又面向監視器，持手電筒走向螢幕左下角處
              ，然而所穿著之衣服及面孔仍無法看清楚，畫面
              中男子於45分20秒消失在監視器所拍攝範圍，46
              分5秒又進入監視器拍攝範圍內，進入監視器拍
              攝範圍左下方處，蹲下以手電筒照射找尋東西，
              47分10秒時，畫面中男子背向監視器快跑向燈光
              處逃去，在燈光下可見畫面中男子應非穿著深色
              上衣，47分27秒時畫面中男子消失在監視器所拍
              攝之範圍，其後監視器畫面影象即無畫面中男子
              出現，亦有原審勘驗筆錄一份可查（詳原審卷第
              29至31頁）。
          (III)至於被告丁○○雖於原審聲請傳喚證人即其兄粘
              富琳，用以證明其於94年2月8日至9日農曆除夕及
              大年初一之間均在家中圍爐過年，惟證人粘富琳
              證稱：「我不曉得上床睡覺的確切時間，只可以
              確定丁○○是比較早上床睡覺，我上床時間可能
              是94年2月9日凌晨12點半左右，但我並不清楚被
              告丁○○是否已經睡著，我睡到隔日10點多起床
              ，但不曉得丁○○是何時起床」等語（詳原審卷
              第68至70頁）。因此，由證人粘富琳上開證詞，
              仍無法積極證明被告丁○○於94年2月9日凌晨12
              點32分過後近3個小時之行蹤為何，且被告粘程
              凱住處與證人甲○○住家間工廠之距離極近，僅
              有數分鐘路程，被告丁○○趁其兄粘富琳熟睡後
              再離家行竊，於竊得財物後再返家睡覺，時間上
              仍綽綽有餘。況證人粘富琳與被告丁○○2人之
              證詞亦有所不符：就除夕當日2人洗澡時間：
              證人粘富琳證稱我是6、7點洗澡，被告丁○○較
              晚洗，惟被告丁○○表示是11點半洗澡，證人粘
              富琳比其晚洗澡。就有無玩牌：證人粘富琳表
              示有玩撲克牌，惟被告表示除看電視及泡茶外，
              別無其他休閒活動等節，均不相合；且證人粘富
              琳又於審判期日前4日之94年11月18日前往臺灣
              臺南監獄臺南分監與被告丁○○會面，其所為前
              開證詞之真實性，亦有疑義，故證人粘富琳之證
              言，殊不足取。
          (Ⅳ)綜上所述，被告此部分辯解，亦不足取，其犯行
              亦堪認定。
三、按住宅或建築物之相關場所是否構成全體一部，應就其與生
    活起居有密切關連而不可分割，一併整體觀察為斷，查彰化
    縣福興鄉○○村○○路○段1巷53號建築物，除為被害人甲○○經營「慧成木器工廠」外，一樓內另有臥室及廚房供甲○○全家居住，此業據被害人甲○○證述在卷並提出現場簡圖
    一份為證（附於偵查卷一第37、39頁），則上開房屋出入狀
    況，乃整體而為甲○○所居住之住宅，是被告於夜間侵入上
    開工廠兼住家竊盜，即構成於夜間侵入甲○○居住之住宅竊
    盜。次按刑法第321條第1項第3款所稱之攜帶兇器竊盜罪，
    係以行為人攜帶兇器竊盜為其加重條件，此所謂兇器，其種
    類並無限制，凡客觀上足對人之生命、身體、安全構成威脅
    ，具有危險性之兇器均屬之，且祇須行竊時攜帶此種具有危
    險性之兇器為已足，並不以攜帶之初有行兇之意圖為必要（
    最高法院79年臺上字第5253號刑事判例要旨參照）。查被告
    於侵入被害人甲○○工廠兼住家後，即以工廠內之剪刀及鐵
    鎚各一支破壞氣窗鐵欄杆，實施竊盜行為，上開工具雖非被
    告丁○○所有，既上開剪刀及鐵鎚可破壞氣窗鐵欄杆，若持
    之對人攻擊，客觀上當足以對人之生命、身體、安全構成威
    脅，具有危險性，自屬兇器無疑。末按氣窗係屬安全設備，
    用以阻隔內部財物與外界之直接接觸；而附加於門上之掛鎖
    ，其鎖固屬安全設備；鑲在門上之鎖，該鎖即構成門之一部
    ，如加以毀壞，則應認係毀壞門扇。查被告乃破壞氣窗鐵欄
    杆及辦公室大門之掛鎖，自均屬毀壞安全設備。
四、查被告或單獨或夥同另一不詳姓名之成年男子，基於單獨或
    共同意圖為自己不法之所有之意圖，或徒手行竊、或攜帶兇
    器踰越牆垣、毀壞安全設備於夜間侵入住宅而竊取他人之物
    ，核其所為事實欄（一）、（三）部分係犯刑法第320條第1
    項之普通竊盜罪、事實欄（二）係犯同法第321條第1項第1
    、2、3款之攜帶兇器踰越牆垣、毀壞安全設備於夜間侵入住
    宅竊盜罪，事實欄（一）部分與姓名年籍不詳之成年男子間
    ，有犯意聯絡及行為分擔，為共同正犯。事實欄（三）部分
    已著手行竊而未遂，被告先後3次竊盜犯行，時間緊接，所
    犯均係構成要件相同之罪名，顯係基於概括犯意為之，應依
    刑法第56條連續犯之規定，從一重之加重竊盜罪論處，並加
    重其刑。
五、原審認被告竊盜罪證明確，予以論罪科刑，固非無見，惟查
    ：（I）被告先後3次竊盜犯行，時間緊接，所犯均係構成
    要件相同之罪名，顯係基於概括犯意為之，應屬連續犯，但
    原審竟將事實欄（三）部分，認係另行起意，並與事實欄（
    一）、（二）部分，合併處罰。（II）連續犯係以一罪論，
    並從一重處斷，本案應以事實欄（二）之攜帶兇器踰越牆垣
    、毀壞安全設備於夜間侵入住宅竊盜罪較重，惟該罪並無共
    犯，原審主文竟依共犯論處，均有未合，被告上訴意旨，否
    認事實欄（一）、（二）部分之犯罪，指摘原判決不當，固
    無可取，但原判決既有前述可議之處，即屬無可維持，應由
    本院撤銷改判，爰審酌被告之犯罪動機、目的、手段、智識
    程度、與被害人之關係、被害人之損害及其所犯對社會治安
    、個人財產危害甚大，犯後又飾詞否認犯行，不知悔改等一
    切情狀，量處有期徒刑一年二月，以資懲儆。至被告用以行
    竊被害人甲○○住宅使用之剪刀及鐵鎚，並未扣案，且非被
    告所有，爰不為沒收之諭知，並予敘明。
六、據上論斷，應依刑事訴訟法第369條第1項前段、第364條、
    第299條第1項前段，刑法第56條、第321條第1項第1款、第2
    款、第3款，罰金罰鍰提高標準條例第1條前段，判決如主文
    。
本案經檢察官林炎昇到庭執行職務。
中    華    民    國    95    年    2    月    27     日
                  刑事第五庭   審判長法  官 楊明章
                                     法  官 楊子莊
                                     法  官 戴勝利
以上正本證明與原本無異。
不得上訴。
                                     書記官 李珍鳳
中    華    民    國    95    年    3    月     1     日
附錄：本判決論罪科刑法條：
刑法第321條第1項：犯竊盜罪而有左列情形之一者，處六月以上
                  五年以下有期徒刑：
                  一、於夜間侵入住宅或有人居住之建築物、
                      船艦或隱匿其內而犯之者。
                  二、毀越門扇、牆垣或其他安全設備而犯之
                      者。
                  三、攜帶兇器而犯之者。


司法院資訊處製作；財團法人民間司法改革基金會備份。
